【裁判字號】    99,易,99
【裁判日期】    990226
【裁判案由】    毒品危害防制條例
【裁判全文】
臺灣高雄地方法院刑事判決                99年度易字第99號
公  訴  人  臺灣高雄地方法院檢察署檢察官
被      告  乙○○
上列被告因違反毒品危害防制條例案件，經檢察官提起公訴（98
年度毒偵字第5673號），嗣被告於本院準備程序進行中，就被訴
事實為有罪之陳述，經告知簡式審判程序之旨，並聽取檢察官及
被告之意見後，本院裁定改依簡式審判程序審理，並判決如下：
    主  文
乙○○施用第二級毒品，處有期徒刑柒月；又持有第一級毒品，
處有期徒刑參月，扣案第一級毒品海洛因壹包（檢驗前淨重零點
零陸伍公克，檢驗後淨重零點零伍陸公克，另含包裝袋壹只），
沒收銷燬之。應執行有期徒刑捌月，扣案第一級毒品海洛因壹包
（檢驗前淨重零點零陸伍公克，檢驗後淨重零點零伍陸公克，另
含包裝袋壹只），沒收銷燬之。
    事實及理由
一、犯罪事實：
    乙○○前因施用毒品案件，經本院裁定送觀察、勒戒後，認
    無繼續施用毒品之傾向，於民國92年4 月3 日執行完畢釋放
    出所，並由臺灣高雄地方法院檢察署檢察官於92年4 月3 日
    ，以92年度毒偵字第1698號為不起訴處分確定。復於上開觀
    察勒戒執行完畢5 年內，分別因施用毒品案件，於93年間經
    本院以93年度易字第224 號判決判處有期徒刑3 月確定；於
    94年間經本院以94年度訴字第135 號判決判處應執行有期徒
    刑1 年2 月確定（上開有期徒刑均因乙○○罹病未執行）。
    詎其仍不知悔改並戒絕毒癮，再為下列行為：
  (一)基於施用第二級毒品甲基安非他命之犯意，於98年8 月26日
    上午11時10分回溯24小時內之某時（不含公權力拘束期間）
    ，在其位於高雄市○○區○○路782 巷35號住處，以將第二
    級毒品甲基安非他命置於香煙後點燃吸食之方式，施用第二
    級毒品甲基安非他命1 次。
  (二)基於持有第一級毒品海洛因之犯意，於98年8 月26日上午9
    時40分許，欲供施用第一級毒品之用，在高雄市左營區○○
    ○路6 巷鎮福廟附近，向真實姓名年籍不詳綽號「哥仔」之
    成年男子，以1 包新臺幣（下同）500 元之代價購買第一級
    毒品海洛因1 包（檢驗前淨重0.065 公克，檢驗後淨重0.05
    6 公克）後而持有之。嗣於同日上午9 時57分許，在高雄市
    ○○區○○路66巷口前，因行跡可疑為警盤檢，當場扣得上
    開第一級毒品海洛因1 包，另徵得其同意採尿送驗，結果呈
    甲基安非他命陽性反應，而知悉前開(一)所示行為。
二、證據：
    上開犯罪事實，有下列證據可資證明：
  (一)高雄市政府警察局左營分局啟文派出所98年8 月26日扣押筆
    錄、扣押物品目錄表、扣押物品收據證明書、照片五張。
  (二)高雄市政府警察局左營分局毒品案嫌疑人尿液代碼與姓名對
    照表。
  (三)高雄市立凱旋醫院濫用藥物尿液檢驗報告1 份（檢體編號C9
    8403、檢驗結果認該尿液呈第二級毒品甲基安非他命陽性反
    應）。
  (四)高雄市立凱旋醫院濫用藥物成品檢驗鑑定書（檢驗日期：98
    年9 月2 日、檢驗字號：高市凱醫驗字第11059 號）及扣案
    海洛因1包。
  (五)被告乙○○於本院審理中之自白。
三、論罪：
  (一)被告前因施用毒品案件，經本院裁定送觀察、勒戒後，認無
    繼續施用毒品之傾向，於92年4 月3 日執行完畢釋放出所，
    並由臺灣高雄地方法院檢察署檢察官於92年4 月3 日，以92
    年度毒偵字第1698號為不起訴處分確定。復於上開觀察勒戒
    執行完畢5 年內，分別因施用毒品案件，於93年間經本院以
    93年度易字第224 號判決判處有期徒刑3 月確定；於94 年
    間經本院以94年度訴字第135 號判處應執行有期徒刑1 年2
    月確定等情，有臺灣高等法院被告前案紀錄表乙份在卷可憑
    （上開有期徒刑均因被告罹病未執行），是被告於上開觀察
    勒戒執行完畢釋放後，曾於5 年內再犯施用第一級、第二級
    毒品罪，經依法追訴處罰，與毒品危害防制條例第20條第3
    項「五年後再犯」之情形有別，且因已於「五年內再犯」，
    顯見其再犯率甚高，原實施觀察、勒戒或強制戒治，已無法
    收其實效，而無5 年戒斷期之存在，自無再經觀察、勒戒及
    強制戒治之必要，檢察官逕行起訴，即無不合，合先敘明。
  (二)海洛因為毒品危害防制條例第2 條第2 項第1 款規定之第一
    級毒品，甲基安非他命為同條項第2 款規定之第二級毒品，
    是核被告前開所為，分係犯毒品危害防制條例第10條第2 項
    之施用第二級毒品罪，及第11條第1 項之持有第一級毒品罪
    。被告持有第二級毒品後，進而施用，其持有之低度行為應
    被施用高度行為所吸收，不另論罪。被告所犯上開二罪，犯
    意各別、行為互殊，應予分論併罰。
四、科刑：
  (一)爰審酌施用毒品之行為不僅戕害自身身心健康，亦間接影響
    社會治安，被告前經觀察、勒戒後，仍未能戒斷毒癮，復多
    次再犯施用毒品經判處徒刑，已如前述，顯見其對毒品之依
    賴情形非輕，另考量其持有海洛因之動機、時間久暫、數量
    多寡，及被告犯後坦承犯行等一切情狀，分別量處如主文所
    示之刑，並合併定其應執行之刑，以示懲儆。
  (二)扣案之白色粉末1 包（檢驗前淨重0.065 公克，檢驗後淨重
    0.056 公克，另含包裝袋1 只），確屬第一級毒品海洛因無
    訛，有前開高雄市立凱旋醫院98年9 月7 日濫用藥物成品檢
    驗鑑定書1 紙在卷可稽，而裝盛該等毒品之包裝袋1 只，其
    中亦含有無法析離之第一級毒品海洛因，均應依毒品危害防
    制條例第18條第1 項前段規定諭知沒收銷燬之。至鑑驗耗用
    之毒品既已滅失，自無庸宣告沒收銷毀之。至扣案之針筒1
    支，雖係被告所有，然係其因罹患糖尿病，用以施打胰島素
    所用之物，業據其於本院審理中供述明確（參本院卷第29頁
    ），而被告確實罹有糖尿病乙節，則有國軍左營總醫院附設
    民眾診療服務處診斷證明書乙份在卷可參（參本院審易卷第
    39頁），是被告上開所陳尚堪採信，參以該扣案針筒1 支，
    並非違禁物，亦無證據顯示與本案犯行有關連性，爰不為沒
    收之諭知，附此敘明。
據上論斷，應依刑事訴訟法第273 條之1 第1 項、第284 條之1
、第299 條第1 項前段，毒品危害防制條例第10條第2 項、第11
條第1 項、第18條第1 項前段，刑法第11條、第51條第5 款，判
決如主文。
本案經檢察官甲○○到庭執行職務。
中    華    民    國    99    年    2     月    26    日
                  刑事第十四庭    法  官  林揚奇
如不服本判決應於收受判決後10日內向本院提出上訴書狀，並應
敘述具體理由。其未敘述上訴理由者，應於上訴期間屆滿後20日
內向本院補提理由書(均須按他造當事人之人數附繕本)「切勿逕
送上級法院」。
中    華    民    國    99    年    2     月    26    日
                                  書記官  何明昌
附錄本判決論罪科刑之法條：
毒品危害防制條例第10條
施用第一級毒品者，處6月以上5年以下有期徒刑。
施用第二級毒品者，處3年以下有期徒刑。
毒品危害防制條例第11條
持有第一級毒品者，處 3 年以下有期徒刑、拘役或新臺幣 5 萬
元以下罰金。
持有第二級毒品者，處 2 年以下有期徒刑、拘役或新臺幣 3 萬
元以下罰金。
持有專供製造或施用第一、二級毒品之器具者，處 1 年以下有
期徒刑、拘役或新臺幣 1 萬元以下罰金。
持有毒品達一定數量者，加重其刑至二分之一，其標準由行政院
定之。

司法院資訊處製作；財團法人民間司法改革基金會備份。
